臺灣板橋地方法院刑事判決　　　　　　　93年度訴字第1828號
公　訴　人　臺灣板橋地方法院檢察署檢察官
被　　　告　己○○
選任辯護人　簡啟煜律師
上列被告因毒品危害防制條例案件，經檢察官提起公訴（93年度
偵字第14845 號），本院判決如下：
    主  文
己○○轉讓第二級毒品，處有期徒刑捌月，扣案之第二級毒品安
非他命柒包（共計淨重一點八九五公克）均沒收銷燬，扣案之安
非他命包裝袋柒只均沒收。
其他被訴於民國九十三年八月中旬轉讓第二級毒品罪部分無罪。
    事  實
一、己○○（綽號胞兄）明知安非他命為毒品危害防制條例第2
    條第2 項第2 款所列之第二級毒品，非經許可，不得非法持
    有、轉讓，竟於民國93年9 月7 日晚間10時30分許，與乙○○相約在臺北縣板橋市○○路及四川路口，非法轉讓第二級
    毒品安非他命一包（淨重0.2 公克）予乙○○施用（乙○○
    涉犯施用第二級毒品安非他命部分另由檢察官偵辦）。嗣於
    同年9 月8 日下午5 時50分許，經警在上開路口查獲乙○○
    非法持有前開由己○○轉讓之第二級毒品安非他命一包（淨
    重0.2 公克；上揭一包淨重0.2 公克之安非他命部分，已由
    乙○○所犯毒品案件處理）後，始由乙○○所供查知上情，
    並由乙○○配合撥打己○○所有「0000000000」號行動電話
    門號，向己○○表示需施用毒品，並約己○○至臺北縣板橋
    市○○路及四川路口附近乙○○所居住之出租套房大樓見面
    ，待己○○依約前往時，為警於同日下午7 時10分許，在前
    開大樓之樓梯間內當場查獲，並自己○○隨身攜帶之背包內
    扣得第二級毒品安非他命七包（原淨重共計2.0014公克；驗
    餘淨重共計1. 8985 公克）。
二、案經臺北市政府警察局松山分局報請臺灣板橋地方法院檢察
    署檢察官偵查起訴。
    理  由
壹、就證據能力部分：
    本件辯護意旨略以：(1)被告己○○之警詢筆錄係出於疲勞訊
    問，且警詢筆錄並未全程連續錄音，故應無證據能力；(2)本
    件案情並非嚴重，警方以「釣魚辦案」之方式誘捕被告，依
    刑事訴訟法第158 之4 條規定意旨衡量輕重，實非所許；(3)
    本件警方未依令狀搜索，被告亦未同意搜索，警方係搜索完
    畢後才要求被告簽署「搜索同意書」，且依該「搜索同意書
    」所載，亦僅同意警方搜索被告之身體，警方竟從被告攜帶
    之背包中搜出毒品，其搜索顯不合法，其因搜索所扣得之證
    物安非他命七包亦應無證據能力。經查：
    (一)就警方「釣魚」辦案部分：按刑事偵查技術上所謂「釣魚
      」者，係指對於原已犯罪或具有犯罪故意之人，以設計引
      誘之方式，使其暴露犯罪事證，而加以逮捕或偵辦者而言
      ；而所謂「陷害教唆」者，則指行為人原不具犯罪之故意
      ，純因司法警察之設計教唆，始萌生犯意，進而實施犯罪
      構成要件之行為者而言。前者純屬偵查犯罪技巧之範疇，
      並未違反憲法對於基本人權之保障，且於公共利益之維護
      有其必要性，故依此所蒐集之證據資料，原則上非無證據
      能力；而後者顯然違反憲法對於基本人權之保障，並已逾
      越偵查犯罪之必要程度，對於公共利益之維護並無意義，
      其因此所取得之證據資料，則不具有證據能力（最高法院
      93年度台上字第5894號判決參照）。查本件警員係於查獲
      證人乙○○持有毒品後，追問毒品來源，而依乙○○之供
      述得知其毒品來自被告己○○，故再要求乙○○以需用毒
      品為由約被告前來，待被告到場後當場逮捕等情，業據證
      人即查獲本案之員警丙○○、甲○○、戊○○、丁○○於
      本院證述明確，互核相符，且為被告所不否認，自堪信為
      真。是本件不論被告係單純轉讓或販賣第二級毒品安非他
      命予證人乙○○，均屬嚴重危害社會治安、戕害國民健康
      之犯罪行為，員警於查獲毒品案件後，依被查獲人乙○○
      之供述，以「釣魚」方式追查上游，因而查獲被告己○○
      ，揆諸上開說明，要屬偵辦此類毒品案件技術上所需，且
      為維護公共利益所必要，亦未違反憲法對於基本人權之保
      障，其採證無悖乎證據法則，其所蒐集之證據資料自仍有
      證據能力。從而，本件警方以「釣魚」方式查獲被告，於
      法無違，核此情狀尚與刑事訴法第158 條之4 ：「除法律
      另有規定外，實施刑事訴訟程序之公務員『因違背法定程
      序』取得之證據，其有無證據能力之認定，應審酌人權保
      障及公共利益之均衡維護。」之規定無涉，是辯護意旨認
      本案警方不得以「釣魚」之方式辦案，依「釣魚」方式辦
      案所得證據應無證據能力云云，尚有誤會。
    (二)就搜索部分：按司法警察官或司法警察逮捕犯罪嫌疑人時
      ，雖無搜索票，得逕行搜索其身體、隨身攜帶之物件、所
      使用之交通工具及其立即可觸及之處所，刑事訴訟法第13
      0 條定有明文。次按，搜索經受搜索人出於自願性同意者
      ，得不使用搜索票；但執行人員應出示證件，並將其同意
      之意旨記載於筆錄，刑事訴訟法第131 條之1 亦有明文。
      是現行實務上所謂「搜索同意書」，僅係用以證明被告有
      同意搜索之文書證據之一，並非法律所定之要式；從而，
      被告若有同意搜索，且於搜索當時搜索人員已出示證件，
      並於事後記載於筆錄，縱被告未簽署搜索同意書，或係嗣
      後再簽署搜索同意書，均不影響搜索之合法性。經查，本
      件警方既已合法逮捕被告己○○（詳前述），縱無搜索票
      ，警員本得依刑事訴訟法第130 條之規定，對己○○之身
      體及隨身攜帶之物件實施搜索，且於抗拒搜索時，於不逾
      必要之程度下，亦得以強制力搜索之（同法第132 條規定
      參照）。是本件警員既得依法於逮捕被告後對被告為附帶
      搜索，彼等再要求被告出具「搜索同意書」，僅係警方作
      業之習慣，縱該搜索同意書上僅勾選同意搜索本人之「身
      體」，漏未勾選同意搜索本人之「物件」，亦不影響前揭
      附帶搜索之合法效力。從而，辯護意旨認本件搜索不合法
      ，因搜索所扣得之證物安非他命七包為無證據能力云云，
      應非可採。
    (三)就被告警詢筆錄部分：
      (1)按刑事訴訟之目的重在發見實體真實，其手段則應合法
        正當，以保障人權。依刑事訴訟法第229 條至第231 條
        之規定，司法警察（官）固有調查犯罪嫌疑人犯罪情形
        及蒐集證據之職權，而得詢問犯罪嫌疑人，惟依同法第
        100 條之2 準用同法第100 條之1 第1 項之規定，司法
        警察（官）詢問犯罪嫌疑人，除有急迫情況且經記明筆
        錄者外，應全程連續錄音；必要時，並應全程連續錄影
        。考其立法目的，在於建立詢問筆錄之公信力，並擔保
        詢問程序之合法正當；亦即在於擔保犯罪嫌疑人對於詢
        問之陳述係出於自由意思及筆錄所載內容與其陳述相符
        。故司法警察（官）詢問犯罪嫌疑人如違背上開規定，
        其所取得之供述筆錄，究竟有無證據能力，原應審酌司
        法警察（官）違背該法定程序之主觀意圖、客觀情節、
        侵害犯罪嫌疑人權益之輕重、對犯罪嫌疑人在訴訟上防
        禦不利益之程度，以及該犯罪所生之危害，暨禁止使用
        該證據對於抑制違法蒐證之效果，及司法警察（官）如
        依法定程序有無發現該證據之必然性等情形，本於人權
        保障與社會安全之均衡維護精神，依比例原則，具體認
        定之（最高法院93年度台上字第3953號判決參照）。
      (2)經查，本件被告於93年9 月8 日在臺北市政府警察局松
        山分局東社派出所接受警方詢問時，依該份警詢筆錄所
        載，詢問時間係自該日22時00分起至同日22時20分止，
        共計20分鐘，此有該份筆錄附卷可按（見93年度偵字第
        14845 號卷第9-13頁）；惟依本院勘驗該次警詢錄音帶
        之結果，前後製作筆錄之錄音時間僅約9 分鐘（見本院
        卷第90頁），較警詢筆錄所載之20分鐘相去甚遠。證人
        即當時詢問被告之員警甲○○固證稱：「因為在台北市
        的派出所都設有偵訊室，我從被告進入偵訊室開始起算
        訊問時間，我有提示被告一些毒品的重量、成份等，以
        及製作筆錄完成後，修改格式並讓被告閱覽，直至被告
        離開偵訊室為止，共約20分鐘，我是以被告進出偵訊室
        的時間記載在筆錄上。」云云（見本院卷第98頁），惟
        查：上開警詢筆錄之詢問時間係以電腦打字列印於筆錄
        之首，並非手工填寫，是該詢問時間之記載顯係於列印
        筆錄時即已完成，而非列印後再行填載；而該筆錄既需
        由被告簽名並蓋指印於其上（於每一回答後均蓋指印，
        於筆錄末再簽名蓋指印），則該筆錄顯需於被告閱覽前
        即行列印完畢（含詢問時間之記載在內），再交由被告
        閱覽，是證人甲○○證稱前開筆錄記載詢問時間20分鐘
        係包含筆錄製作完畢後讓被告閱覽筆錄之時間云云，顯
        與事實不符，其所為證言已難憑信。
      (3)次查，警員偵訊被告固需有相當之前置作業，惟該前置
        作業應僅係便利詢問之簡單準備過程，要無前置作業時
        間較實際訊問時間更長之理。本件警詢筆錄記載詢問時
        間為20分鐘，實際警詢錄音時間僅9 分鐘，二者間差距
        達11分鐘，若依證人甲○○所言此11分鐘係詢問被告之
        前置作業，則何以前置作業時間較實際詢問時間更長？
        其前置作業究作何種作為？實非無可疑之處。
      (4)再者，依本院勘驗警詢錄音帶之結果（見本院卷第60-6
        7、90頁），警察問：「你可以簡述一下，你們是以何
        種方式連絡，相約於何時、何地、以何種價錢，將安非
        他命賣予乙○○？」被告答以：「是他撥我的手機號碼
        跟我聯絡的，於昨天晚上十點半約在板橋市○○路、四
        川路口見面，我將一小包安非他命毛重0.3 公克、淨重
        0.2 公克，以新台幣一千元的代價賣給乙○○。」等語
        ，固甚明確（見本院卷第65頁）。然查被告己○○並非
        法律工作之專業人士，是依其上開回答「一小包安非他
        命『毛重0.3 公克、淨重0.2 公克』」、「『新台幣』
        一千元的『代價』」等用詞以觀，顯與一般人正常口語
        答話之語氣相去甚遠，核其情狀顯有相當之可能係照本
        宣科，才能以口語說出上開公文式之回答。是被告辯稱
        警員係叫其本人照著打好的筆錄唸等語，實難完全排除
        其可能。
      (5)末查，本件被告己○○於前開93年9 月8 日晚間警詢完
        畢後，隨即於隔日（即93年9 月9 日）移送臺灣板橋地
        方法院檢察署檢察官訊問，於時間上甚為緊接，被告亦
        始終在偵查機關之控管之下，是本件被告於查獲後既緊
        接經檢察官訊問，自仍得確保被告之供述未經污染，而
        且有相當之新鮮性，是前揭有瑕疵之警詢筆錄，自無特
        別可信之情形存在，實無認可其證據能力之必要。此外
        ，亦可收抑制警察機關未依法定程序蒐證之效果。
      (6)綜上所述，本院依比例原則權衡輕重，審酌司法警察於
        訊問被告時未全程連續錄音之情節、侵害被告權益之嚴
        重性、被告犯罪所生之危害、禁止使用該證據對於抑制
        違法蒐證之效果，及非無其他證據足以擔保被告供述之
        新鮮性等情，認本件被告於93年9 月8 日在臺北市政府
        警察局松山分局東社派出所所為之警詢筆錄應無證據能
        力。
貳、有罪部分：
一、上揭犯罪事實，業據被告己○○於偵查、審理中全部坦白承
    認，核與證人乙○○證稱其本人曾於93年9 月7 日晚間自被
    告處取得扣案之安非他命一小包等語相符（乙○○證言與前
    揭事實不符部分詳後述），並有臺北市政府警察局松山分局
    扣押物品目錄表、取證相片四幀及憲兵司令部刑事鑑識中心
    鑑驗通知書（94年2 月15日（94）安鑑字第00352 號）附卷
    可稽（見同上偵卷第24-26 頁、本院卷第70頁），復有自乙○○處查扣之第二級毒品安非他命一包（淨重0.2 公克）、
    自被告處查扣之安非他命七包（原淨重共計2.0014公克；驗
    餘淨重共計1. 8985 公克）等扣案可資佐證。本件事證明確
    ，被告犯行堪予認定。
二、查安非他命係屬毒品危害防制條例第2 條第2 項第2 款規定
    所列之第二級毒品，非經許可，不得非法持有、轉讓。是核
    被告己○○所為係犯毒品危害防制條例第8 條第2 項之轉讓
    第二級毒品罪，其持有毒品之犯行應為轉讓毒品之犯行所吸
    收，不另論罪。公訴意旨認被告所為係犯同條例第4 條第2
    項販賣第二級毒品罪嫌，惟訊據被告己○○堅決否認有上揭
    販賣安非他命犯行，辯稱：其本人是單純送乙○○安非他命
    ，並未販賣等語。經查，本件公訴人雖起訴被告有販賣毒品
    安非他命之犯行，惟除證人乙○○前後矛盾之指訴外（詳後
    述），並無積極證據足認被告確有意圖營利之販賣犯行，公
    訴人指訴被告有販賣第二級毒品安非他命之犯行部分，尚有
    未洽；惟因基本事實同一，本院自應予審理並變更起訴法條
    。爰審酌被告前有恐嚇取財前科，素行非佳，此有臺灣高等
    法院被告全國前案紀錄表一份存卷可憑，其不思改過自新，
    竟轉讓安非他命供他人施用，嚴重危害國民身心健康，所為
    殊非可取，惟本件查獲被告轉讓第二級毒品安非他命之次數
    僅有一次，重量僅0.2 公克，情節尚非嚴重及被告犯罪後坦
    承犯行之態度等一切情狀，量處如如主文所示之刑，以資儆
    懲。扣案之第二級毒品安非他命7 包（淨重共計1.8985公克
    ）均應依毒品危害防制條例第18條第1 項之規定沒收銷燬；
    前開安非他命包裝袋7 只則係被告用以包裝安非他命，以便
    利其持有、攜帶、轉讓，自為被告所有供犯罪所用之物，均
    應依刑法第38條第1 項第2 款沒收。
、無罪部分：
一、公訴意旨另以：被告己○○於93年8 月中旬，以行動電話聯
    絡乙○○，在臺北縣板橋市○○路及四川路口，無償轉讓足
    供吸用一次份量之第二級毒品安非他命一包予乙○○，供乙○○非法吸用，因認被告另涉犯有毒品危害防制條例第8 條
    第2 項之轉讓第二級毒品罪嫌云云。
二、按犯罪事實應依證據認定之，無證據不得推定其犯罪事實，
    又不能證明被告犯罪者，即應諭知無罪之判決，刑事訴訟法
    第154 條第2 項、第301 條第1 項分別定有明文。而事實之
    認定，應憑證據，如未能發現相當證據，或證據不足以證明
    ，自不能以推測或擬制之方法，為裁判基礎；且認定不利於
    被告之事實，須依積極證據，苟積極證據不足為不利於被告
    之事實認定時，即應為有利於被告之認定，更不必有何有利
    之證據；再認定犯罪事實，所憑之證據，無論直接或間接證
    據，其為訴訟上之證明，須於通常一般之人均不致有所懷疑
    ，而得確信其為真實之程度者，始得據之為有罪之認定，倘
    其證明尚未達到此一程度，而有合理性懷疑之存在時，即無
    從為有罪之認定，最高法院40年台上字第86號、30年上字第
    816 號、76年台上字第4986號分別著有判例，足資參照。是
    所謂證據，係指超越一切合理之可疑，足以認定行為人確有
    犯罪構成要件之積極事證者而言，茍依調查事證之結果，尚
    非不得為其他較有利於行為人之推斷時，本諸罪疑唯輕之法
    則，自不得為不利被告之論斷。
三、訊據被告己○○堅決否認其本人於93年8 月中旬有轉讓第二
    級毒品安非他命予乙○○之犯行，辯稱：其本人只有於93年
    9 月7 日轉讓第二級毒品安非他命予乙○○一次，93年8 月
    中旬並轉讓安非他命予乙○○等語。經查：
    (一)公訴意旨認被告涉犯上開轉讓第二級毒品安非他命罪嫌，
      無非以證人乙○○於偵查中之証言及於乙○○身上查扣之
      安非他命一包、於被告背包內查獲之安非他命七包為其論
      據（至被告己○○於警詢中之自白，業據本院認定為無證
      據能力，前已說明。）
    (二)查證人乙○○固於偵查中證稱：其本人是在93年9 月7 日
      晚間10時30分許，與被告相約在臺北縣板橋市○○路及四
      川路口，向被告以1,000 元之代價購買第二級毒品安非他
      命一包，就是同年月8 日被查獲時的那包；另被告於同年
      8 月間，曾經在上開地點免費請其本人施用一次安非他命
      云云（見同上偵卷第46頁、59-61 頁）；惟查證人乙○○
      於93年9 月8 日警詢時則證稱：其本人係於93年8 月中旬
      及同年9 月7 日晚間10時30分許在臺北縣板橋市○○路及
      四川路口向綽號「胞兄」之被告購買安非他命「二次」云
      云（見同上偵卷第4-7 頁）。是證人乙○○前開於警詢中
      所述情節與上揭檢察官偵訊中所為證言前後不一，顯有矛
      盾，由此可知，證人乙○○之證言顯有瑕疵。況且，證人
      乙○○於本院審理中經合法傳喚、拘提均不到庭，顯已逃
      匿，是此種無故離去住所，拒不到庭之證人，其於審判外
      未經交互詰問之陳述是否可信，亦非無可疑之處。
    (三)至檢察官引為證據之安非他命八包，其中七包係於被告背
      包內查獲；另一包則係自乙○○身上查獲。惟於別無佐證
      之情形下，徒憑上開扣案證物亦不足以證明被告有公訴人
      所指前開轉讓第二級毒品安非他命之犯行。
四、綜上所述，本院自難僅憑證人乙○○前後不符之證言，及於
    乙○○身上查扣之安非他命一包、於被告背包內查獲之安非
    他命七包扣等證據，即據以認定被告確有於93年8 月中旬轉
    讓第二級毒品安他命予乙○○之犯行；此外又查無其他積極
    證據足資證明被告有公訴人所指述前揭轉讓第二級毒品安非
    他命一包之犯行，揆諸首開說明，自不能證明被告有上揭犯
    行；又因公訴人起訴被告所犯上揭93年8 月中旬轉讓第二級
    毒品安非他命犯行部分，與前揭另行起訴販賣第二級毒品安
    非他命犯行部分（業經本院判決變更起訴法條為轉讓第二級
    毒品罪），係犯意各別，數罪併罰，爰就上揭不能證明被告
    有於93年8 月中旬轉讓第二級毒品部分，另為諭知無罪之判
    決。
據上論斷，應依刑事訴訟法第299 條第1 項前段、第300 條、第
301 條第1 項，毒品危害防制條例第8 條第2 項、第18條第1 項
，刑法第11條前段、第38條第1 項第2 款，判決如主文。
本案經檢察官陳孟黎到庭執行職務。
中　　華　　民　　國　　94　　年　　8 　　月　　11　　日
                  刑事第五庭審判長法　官  陳坤地
                                  法  官  潘長生
                                  法  官  許映鈞
以上正本證明與原本無異。
如不服本判決，應於送達後10日內向本院提出上訴狀（須附繕本
）。
                                  書記官　呂苗澂
中　　華　　民　　國　　94　　年　　8 　　月　　11　　日
附錄本案所犯法條全文
毒品危害防制條例第8條
轉讓第一級毒品者，處一年以上七年以下有期徒刑，得併科新臺
幣一百萬元以下罰金。
轉讓第二級毒品者，處六月以上五年以下有期徒刑，得併科新臺
幣七十萬元以下罰金。
轉讓第三級毒品者，處三年以下有期徒刑，得併科新臺幣三十萬
元以下罰金。
轉讓第四級毒品者，處一年以下有期徒刑，得併科新臺幣十萬元
以下罰金。
前四項之未遂犯罰之。
轉讓毒品達一定數量者，加重其刑至二分之一，其標準由行政院
定之。
